【裁判字號】    99,小上,48
【裁判日期】    990628
【裁判案由】    修復漏水
【裁判全文】
臺灣臺北地方法院民事裁定            99年度小上字第48號
上  訴  人
即被上訴人  乙○○
被 上 訴人
即 上 訴人  甲○○
上列當事人間修復漏水事件，兩造對於中華民國99年3 月17日本
院98年度小字第1 號第一審民事小額判決，各自提起上訴，本院
裁定如下：
    主  文
兩造上訴均駁回。
第二審訴訟費用各新臺幣壹仟伍佰元由兩造各自負擔。
    理  由
一、按對於小額程序之第一審裁判上訴，非以其違背法令為理由
    ，不得為之；至其上訴狀應記載上訴理由，表明下列各款事
    項：一原判決所違背之法令及其具體內容，二依訴訟資料可
    認為原判決有違背法令之具體事實，民事訴訟法第436 條之
    24第2 項、第436 條之25分別定有明文。又依同法第436 條
    之32第2 項準用第468 條及第469 條第1 款至第5 款規定，
    判決不適用法規或適用不當者，為違背法令，其中判決有同
    法第469 條第1 款至第5 款情形之一者，為當然違背法令。
    是當事人於小額訴訟程序提起上訴，如依民事訴訟法第468
    條規定，以第一審判決有不適用法規或適用法規不當為理由
    時，其上訴狀或理由書應有具體之指摘，並揭示該法規之條
    項或其內容；若係成文法以外之法則，應揭示該法則之旨趣
    ；倘為司法院解釋、或最高法院之判例，則應揭示該判解之
    字號或其內容。如以民事訴訟法第469 條第1 款至第5 款情
    形為理由時，其上訴狀或理由書，應揭示合於該條款之事實
    。上訴狀或理由書如未依此項方法表明者，即難認為已對第
    一審判決之違背法令有具體之指摘，其上訴自難認為合法。
    又小額事件之上訴程序，並未準用同法第469 條第6 款規定
    ，因之，判決不備理由或理由矛盾不得為小額事件上訴第二
    審之理由。
二、上訴人即被上訴人乙○○上訴意旨略以：
    (一)依本院98年度小字第1 號判決主文所示，伊應給付上訴人
      即被上訴人甲○○新臺幣（下同）50,000元，及自民國97
      年10月30日起至清償日止，按週年利率百分之5 計算之利
      息，加計甲○○之房屋客浴淋浴間漏水之修繕費用54,863
      元，以上總計金額已達104,863 元，此金額已超過民事訴
      訟法第436 條之8 第1 項10萬元以下之規定。
    (二)98年8 月26日於本院言詞辯論期日，甲○○當庭為訴之變
      更，撤回原起訴請求「被告修繕其所有、門牌號碼臺北市
      ○○路80巷15號5 樓客廳漏水問題」，變更請求為「被告
      除去師大路80巷15號5 樓浴室漏水狀態」，係依據民事訴
      訟法第255 條第1 項第1 、2 款為合法之訴之變更，惟客
      廳、浴室之漏水，不管是地點或原因都毫無關係，屬基礎
      事實不相同之事，應分別處理。況當天伊之訴訟代理人鄭
      珠敏已在庭上表明，希望與甲○○和解，且要求其不要告
      了，故伊對此訴之變更已有異議之表示，據此伊並未表示
      同意，且未合於民事訴訟法第255 條第1 項第2 款之要件
      ，故不得為訴之變更。關於甲○○已撤回原起訴之請求，
      其後相關訴之變更應一併撤回，故法院應就新增之請求重
      新審理。
    (三)原審判決書理由既稱伊不負侵權行為損害賠償之責，惟判
      決主文卻命伊給付原告50,000元，及自97年10月30日起至
      清償日止，按週年利率百分之5 計算之利息，是判決書內
      容有相互衝突之處。
    (四)甲○○於97年10月起訴稱其房屋客廳天花板有漏水情事，
      在此之前伊於被告知5 樓客廳天花板漏水後，積極找修漏
      公司處理，然兩次鑑定皆認為係外牆因下雨而滲漏，惟甲
      ○○堅決拒絕接受此漏水原因，也拒絕修繕，反而堅持開
      挖6 樓樓板查修。於調解期間，伊完全配合甲○○之要求
      ，但其依然強烈要求開挖6 樓冷氣排水管查漏，調解因而
      失敗，故其稱伊對漏水情事不予置理云云，並非事實。
    (五)甲○○稱「...98 年2 月8 日發現客浴淋浴間天花板亦有
      漏水情形，... 惟迄今被告不予置理... 」云云，亦非事
      實，蓋伊於98年8 月26日第二次言詞辯論庭時始得知漏水
      之情事，事後依臺北市建築師公會技師之現場鑑定，並未
      發現水痕或水滴，僅浴室天花板拆開後貫穿樓板之管線產
      生之白色析出物質，因此鑑定有輕微漏水跡象，由此可見
      甲○○所述之浴室漏水，並非一般肉眼所能察覺之漏水。
      況5 樓浴室漏水之情形，並未造成其房屋設備有所損害，
      故無賠償之情事，原判決判命伊應賠償甲○○，實屬無據
      。
    (六)伊與建商在確定5 樓浴室有漏水之情事時，向甲○○表達
      願意共同修復漏水之狀況，惟卻遭其於開庭時拒絕。原審
      判決建商無須負賠償責任，造成伊額外之金錢負擔，甲○
      ○應共同負擔才合理。又依公寓大廈管理條例第12條之規
      定，因浴室之變更而造成漏水現象之原因，與目前5/6 樓
      區分所有權人皆無關，無可歸責於區分所有權人之事由發
      生，修繕費用應由地板上下之區分所有權人共同負擔，始
      為合理。為此提起上訴，請求廢棄原判決，另為適法之判
      決云云。
三、被上訴人即上訴人甲○○上訴意旨略以：
    (一)原審判決核定以鑑定方法作為漏水事實及責任歸屬判定之
      方法，既然原審判決判定是乙○○應負漏水之責，實無由
      伊要分擔鑑定費用之理。
    (二)訴外人村品建設股份有限公司（下稱村品建設公司）與乙
      ○○分別為興建建築物與原始購屋人，雙方均瞭解6 樓乙
      ○○所持有的僅只有乙間衛浴設計，卻於取得使用執照後
      私自更改為雙衛浴，並將水管穿透本人所持有的樓層板，
      非只是單純更易管線，而是違反公寓大廈管理法第I2條與
      15 條 之事實，怎能以村品建設非房屋區分持有權人，即
      認不需負賠償之責。
    (三)伊於98年8 月26日言詞辯論庭要求村品建設公司賠償100,
      000 元予乙○○修復漏水之款，因村品建設同時為6樓 乙
      ○○改造變更衛浴執行單位，確實有故意或過失，不法侵
      害伊權利，應負賠償責任。為此提起上訴，請求廢棄原判
      決，另為適法之判決云云。
四、經查：
  (一)本件訴訟標的金額即甲○○訴請乙○○、村品建設公司各給
    付50,000元，合計為100,000 元，未逾100,000 元，依民事
    訴訟法第436 條之8 第1 項規定，應適用小額訴訟程序。而
    原審判決判命乙○○給付甲○○50,000元，及自97年10月30
    日起至清償日止，按週年利率百分之5 計算之利息，並於判
    決理由中敘明本件系爭客浴淋浴間修繕費用為54,863元，則
    甲○○訴請乙○○給付50,000元之部分，因未逾前開乙○○
    應負擔之修繕費用54,863元，故甲○○請求乙○○賠償50,0
    00元之部分即全部有理由，是乙○○主張原審判決總計金額
    已達104,863 元，超過民事訴訟法第436 條之8 第1 項之規
    定云云，容有誤會，合先敘明。
  (二)觀諸上訴人乙○○前述上訴內容，主張原審判決有理由矛盾
    之違法云云，然揆諸首開說明，民事訴訟法第46 9條第6款
    所定「判決不備理由或理由矛盾」，於小額訴訟程序之上訴
    程序，並不準用，自不得以之為上訴理由。又其餘所執之上
    訴理由，而僅係就原審判決已有說明之事實認定職權行使內
    容，重複爭執，並未具體指摘原審判決有何不適用法規或適
    用不當之情形，復未指明所違背之法規、法則、司法解釋或
    最高法院判例，以指出原判決違背何等法令等，或依訴訟資
    料可認為原判決有違背法令等具體事實，依前揭規定意旨及
    說明，應認上訴人提起本件上訴，未具上訴之合法程式，且
    本院毋庸命其補正，是上訴人乙○○之上訴不合法，應予駁
    回。
  (三)另上訴人甲○○之上訴理由狀指陳：村品建設公司亦需負損
    害賠償責任等語，原審判決就此部分已詳為論述，其認定係
    以於原審中所存在之訴訟資料為基礎，本於自由心證，而就
    證據取捨結果所為之事實認定，自難認有何違法之處。況上
    訴人甲○○上訴狀所載內容，並未具體指摘原審判決有何不
    適用法規或適用不當之情形，復未指明所違背之法規、法則
    、司法解釋或最高法院判例，以指出原判決違背何等法令等
    ，依前揭規定意旨及說明，應認上訴人提起本件上訴，未具
    上訴之合法程式，其上訴自難認為合法，亦應予以駁回。
五、上訴人應負擔之訴訟費用額確定為如主文第2項所示金額。
六、據上論結，本件兩造之上訴均為不合法。爰依民事訴訟法第
    436條之32第1項、第2項、第444條第1項前段、第436條之19
    第1項、第95條、第78條，裁定如主文。
中    華    民    國    99    年    6     月    28    日
                  民事第六庭審判長法  官    朱漢寶
                                  法  官    蔡和憲
                                  法  官    劉又菁
上為正本係照原本作成。
本裁定不得抗告。
中    華    民    國    99    年    6     月    28    日
                                  書記官    廖素芳

司法院資訊處製作；財團法人民間司法改革基金會備份。
